臺灣新竹地方法院刑事判決　　　　　　　　　　　　　九十一年度交訴字第六一號
　　公　訴　人　臺灣新竹地方法院檢察署檢察官
　　被　　　告　乙○○
　　選任辯護人　李文傑律師
　　　　　　　　林建鼎律師
右列被告因過失致死案件，經檢察官提起公訴（九十年度偵字第二四六五號），本院
判決如左：
    主  文
乙○○從事業務之人，因業務上之過失致人於死，處有期徒刑壹年。緩刑參年。
被訴服用酒類不能安全駕駛罪部分免訴。
    事  實
一、乙○○（因本件酒醉駕車案件，經本院於民國九十年五月三十一日判處罰金一萬
    五千元確定，另又因酒醉駕車案件，經臺灣桃園地方法院於九十一年六月二十四
    日判處拘役五十日，於九十一年九月二十五日執行完畢，均不構成累犯）係「嘉
    祥保全公司」之外勤勤務主任，平日需駕車至各地督勤，係以駕駛為其附隨業務
    之人，於民國九十年三月二十一日晚間九時至十時止，身著保全公司制服，並駕
    駛公司之車輛，與公司之人員丙○○、洪維良等人在新竹市公道五附近海產店餐
    敘並飲用二瓶啤酒，已達酒醉之狀態後（公共危險罪部分免訴，詳後敘），因欲
    返回公司（位於新竹市○○路六十七號七樓）拿取物品，且原所駕駛公司之車輛
    另經公司其他人員開走，乃駕駛向訴外人丙○○借得之車牌號碼二Ｌ─一Ｏ六一
    號自小客車，沿新竹市○○路由南往北方向行駛，於翌日凌晨一時四十三分許，
    自公司拿取資料後，駕車行經限速四十公里之新竹市○○路與東光路交叉路口時
    ，本應注意行車速度依標誌之規定，及汽車駕駛人飲酒後其吐氣所含酒精成分超
    過每公升Ｏ‧二五毫克以上者，不得駕車之規定，而依當時情形，天候為晴天，
    於夜間有照明設備之處，並無不能注意之情事，竟疏於注意，於飲酒後仍駕車，
    且超速而以時速約六十公里之速度行駛於前開限速四十公里之路段，適被害人陳
    丁立騎乘ＭＭＪ─八九九號重機車沿新竹市○○路、由乙○○右手方向駛至前開
    交叉路口，亦疏未注意車前狀況，二車均煞避不及，致被害人陳丁立所騎乘之機
    車與乙○○所駕駛車輛之右側發生碰撞，被害人陳丁立所騎乘機車因而倒地，被
    害人陳丁立則受有頭部鈍力損傷、左側肋骨骨折及氣胸之傷害，雖經送醫急救，
    仍於九十年三月二十二日三時二十分許，因頭部鈍力傷、氣胸及呼吸衰竭而死亡
    。乙○○於肇事，犯罪未被發覺前，即以一一０電話報警，並向到場處理之新竹
    市警察局警員自首犯行，接受裁判，且經嗣後前往現場處理事故之員警測試其呼
    氣酒精濃度達每公升Ｏ‧四四公克。
二、案經陳丁立之父母戊○○、甲○○告訴，並由新竹市第二分局報請臺灣新竹地方
    法院檢察署檢察官相驗後偵查起訴。
    理  由
一、訊據被告乙○○原坦承前開犯行，嗣後雖仍對超速且酒後駕車肇事之犯罪事實坦
    承不諱，然另辯稱本件車禍之發生，非因被告駕駛小客車撞及被害人所騎機車，
    係被害人騎乘機車衝撞被告所駕自小客車右側所致，且依被害人所騎機車剎車痕
    推斷，被告所駕自小客車進入交岔路口內行駛時，被害人之機車猶未進入交岔路
    口內，於被告駕駛之自小客車行近交岔路口中心處時，機車方到達交岔路口，被
    告自無從注意，即本件車禍事故係因被害人騎乘機車衝撞被告所駕駛自小客車右
    側車身，而駕駛人超速行駛，就與車側所生之事故，並非當然有因果關係，且依
    道路交通安全規則第一百零二條第一項第六款規定觀之，同為直行車，由交岔之
    不同線道至交岔路口時，尚未進入交岔路口之車輛即應讓已進入交岔路口內行駛
    之他線道車先行，故不論被告有無超速行駛，均無法避免被害人騎乘機車自側面
    之撞擊，故本件事故之發生，係因被害人未讓交岔路口內之車輛先行而搶道行駛
    ，且被告信賴被害人遵守號誌行車，實無過失責任，又被告係在下班後返家途中
    發生，並非於執行業務期間發生，尚與業務過失行為有間云云。惟經查：
（一）被告於警訊及偵查時供稱：當時係自公司出發，欲返回住處（參相驗卷第六頁
      背面），且工作偶而會用到車子（相驗卷第十七頁），平日工作需駕車至各地
      督勤，當日係因有事要回公司拿資料，因離公司很近，故向丙○○借車等語（
      偵查卷第十四頁背面及第十五頁），又被告於本院訊問時亦坦承肇事時仍身著
      保全制服等語，按之常理，被告當時若已下班，當不可能仍著制服，且若單純
      係下班後之聚會，又豈可能身著制服，且於凌晨時分仍返回公司拿取資料？又
      被告係向訴外人丙○○借用車輛，而訴外人丙○○等人於被告肇事時尚在餐敘
      地點，事故發生後接獲通知即至現場，亦經被告供述在卷，故被告當時確應係
      返回公司拿取資料後欲返回餐敘地點，不可能係欲返家途中肇事甚明，況依正
      常情形，保全人員於執行業務中方可能著制服，若於下班後，則均係身著便服
      ，故被告當時應係在執行業務中，其辯稱非係執行業務中之詞，尚不可採，而
      被告工作之性質既需駕車至各處督勤，故係以駕車為其附隨業務，先予敘明。
（二）被告雖供稱當時其行車方向為綠燈，然因當時燈號究為紅燈或綠燈僅有被告之
      供述，並無其他可憑判斷之資料，雖經本院向新竹市政府函查事故地點於事故
      發生時之號誌狀態，並無故障之情形，然亦無法依其變動之時相表判斷肇事時
      間該處之號誌狀態，故若以此即認定被害人行車方向為紅燈，則顯亦對未能表
      示意見之被害人有不公平之情形，故而當時燈號究係如何，尚無從依卷証資料
      判斷本件肇事時之號誌情形。
（三）再自被告於警訊時曾供稱：其行經忠孝與東光路口時有發現被害人陳丁立所騎
      乘之機車，且有閃避，但無剎車等語（相卷第六頁），及於偵訊時供稱：約十
      公尺，看到右方有車衝過來等語（相卷第十六頁背面），故其後辯稱之已過交
      岔路口後遭被害人機車撞擊之詞，實難採信，再參以道路交通事故調查報告表
      ，本件事故發生地點係在東光與忠孝路交岔路口，已過道路中心線，而被告行
      車方向並無剎車痕跡，惟被害人陳丁立行車方向則留有四公尺之剎車痕，且自
      該剎車痕之終點起至機車倒地之位置（往被告行車方向）亦留有九．一公尺之
      刮地痕，被告車輛於肇事後則停在對向車道中，距機車倒地位置約七．四公尺
      ，則參以被告前開供稱之行經該路口時有發現被害人所騎乘之機車，顯然係於
      行進該路口時即已見被害人之機車自該路口轉出，其既未剎車，顯然即有未注
      意車前狀況之情形，亦非係先行駛至交岔路口後，被告機車甫駛至之情形甚明
      ，況被告當時又係酒後超速行駛，遇此狀況當係反應較為遲緩，而煞避不及，
      致肇事，則被告對本件車禍事故之發生當有得避免而無法避免之過失情形甚明
      ，故其前開所辯尚不足採。
（四）再按行車速度，依標誌之規定，無標誌者，在市區道路，時速不得超過四○公
      里，在郊外道路時速不得超過六○公里；另汽車駕駛人飲酒後其吐氣所含酒精
      成分超過每公升Ｏ‧二五毫克以上者，不得駕車。道路交通安全規則第九十三
      條第一款、第一百十四條第二款各定有明文。被告駕車自應注意上述道路交通
      安全規定，而依附卷之交通事故調查報告表所載，本件肇事時、地之天候、路
      況皆良好，肇事當時，被告亦無不能注意之情事，竟疏未注意及此，以致酒後
      超速駕車，與被害人陳丁立所騎乘之車輛發生碰撞，致被害人死亡，被告顯有
      過失。本件經送台灣省竹苗區車輛行車事故鑑定委員會鑑定結果，亦認被告酒
      後超速駕車，有違規定，有該鑑定委員會函文一份附卷可按。又被害人陳丁立
      確因本件車禍受傷死亡，亦經檢察官督同檢驗員相驗屬實，製有相驗筆錄、相
      驗屍體證明書、驗斷書在卷可憑，故被告之過失行為與被害人陳丁立之死亡結
      果間，具有相當因果關係甚明，此外復有交通事故調查報告表一份、現場照片
      十張、車損照片十一張、酒精測定Ｏ‧四四ＭＧ／Ｌ測定數據紙一紙及竹市警
      交字Ｅ00000000號舉發違反道路交通管理事件通知單一紙等附卷可稽
      。故本件被告犯罪事證明確，其業務過失犯行洵堪認定。
二、按刑法上所謂業務，係指個人基於其社會地位繼續反覆所執行之事務，其完成主
    要業務所附隨之準備工作與輔導事務，亦應包括在內，被告乙○○係「嘉祥保全
    公司」之勤務主任，平日需駕車至各地督勤，係以駕駛為其附隨業務之人，其執
    行業務時並均反覆實施駕車之行為，以達其執行業務之目的，被告乙○○既係以
    駕駛為其附隨業務之人，其於執行業務中肇事致人於死，核其所為係犯刑法第二
    百七十六條第二項之業務過失致死罪。被告於肇事後即以其所有之000000
    0000號行動電話向一一０報案，有新竹市警察局受理各類案件紀錄表在卷可
    稽，且証人丁○○警員於本院結稱到達現場時僅被告一人在場等語，核被告當時
    所為應有自首犯行之意，其所為應符合自首之規定，應依刑法第六十二條前段規
    定減輕其刑。被告乙○○係酒後肇事，因而致人死亡，應依道路交通管理處罰條
    例第八十六條第一項規定，加重其刑。前開加重減輕之情形，依刑法第七十一條
    第一項規定，先加後減。爰審酌本件被告之過失程度，被害人亦應負過失責任，
    及被告係酒醉後駕車致肇事，且於肇事後，竟又於九十年十二月五日再次酒後駕
    車經查獲，有卷附之臺灣桃園地方法院判決書可查，其顯然忽視酒後駕車肇事之
    危害性，然其犯後於警訊及偵查中均坦承犯行，態度尚稱良好，且肇事後於本院
    已與被害人家屬達成民事賠償（如卷附和調解書），尚有悔悟之意等一切情狀，
    量處如主文所示之刑。又被告前未曾受有期徒刑以上刑之宣告，有臺灣高等法院
    被告全國前案紀錄表及臺灣新竹地方法院檢察署刑案資料查註紀錄表等在卷可稽
    ，其經此教訓，當知謹慎，諒無再犯之虞，故本院認本判決所宣告之刑，以暫不
    執行為宜，爰併宣告緩刑三年，以勵自新。
貳、免訴部分
一、公訴意旨略以：被告乙○○明知在服用酒類或其他相類之物後，將使其駕駛車輛
    時之注意力減低、反應能力趨緩，而危及其他用路人之行車往來安全，竟於九十
    年三月二十一日晚間九時至十時止，在新竹市公道五附近海產店飲用二瓶啤酒，
    置自己於不能安全駕駛動力交通工具之狀態後，復駕駛二Ｌ─一Ｏ六一號自小客
    車，沿新竹市○○路行駛，嗣因於東光路口與陳丁立騎乘之車牌號碼ＭＭＪ─八
    九九號重機車發生碰撞，經報警後，由前往現場處理事故之員警測試其酒精濃度
    呼氣達每公升Ｏ‧四四公克，因認被告前開所為涉有刑法第一百八十五條之三之
    罪嫌云云。
二、案件曾經判決確定者，應諭知免訴之判決，刑事訴訟法第三百零二條第一款定有
    明文。經查，本件被告乙○○前因本件同一事故，業經臺灣新竹地方法院檢察署
    檢察官於九十年四月十七日以九十年度偵字第一九三０號向本院聲請簡易判決處
    刑，有聲請簡易判決處刑書一紙附卷可查，且該案業經本院新竹簡易庭於九十年
    五月三日判處罰金一萬五千元，如易服勞役，以三百元折算一日，於同年月三十
    一日確定，並於九十一年二月四日執行完畢，並經本院調閱前開案件查悉甚詳，
    此部分係業經判決確定之案件，核之前揭規定，自應為免訴之判決。
據上論斷，應依刑事訴訟法第二百九十九條第一項前段、第三百零二條第一款，刑法
第二百七十六條第二項、第六十二條前段、第七十四條第一款，道路交通管理處罰條
例第八十六條第一項，罰金罰鍰提高標準條例第一條前段、第二條，判決如主文。
本件經檢察官陳榮林到庭執行職務。
中      華      民      國      九十一    年    十一    月    二十六    日
                                臺灣新竹地方法院交通法庭
                                    法  官  王紋瑩
右正本證明與原本無異。
如不服本判決應於判決送達後十日內向本院提出上訴狀( 須附繕本 )。
告訴人或被害人對於判決如有不服具備理由請求檢察官上訴者，其上訴期間之計算係
以檢察官收受判決正本之日期為準。
                                    書記官  馮玉玲
中      華      民      國      九十一    年    十一    月    二十六    日
附本件犯罪引用法條：
刑法第二百七十六條
因過失致人於死者，處二年以下有期徒刑、拘役或二千元以下罰金。
從事業務之人，因業務上之過失犯前項之罪者，處五年以下有期徒刑或拘役，得併科
三千元以下罰金。
